臺灣板橋地方法院刑事判決　　　　　　　 100年度訴字第84號
公　訴　人　臺灣板橋地方法院檢察署檢察官
被　　　告　呂卓春英
選任辯護人　粘舜權律師
　　　　　　鍾欣惠律師
上列被告因偽造文書案件，經檢察官提起公訴（99年度偵續字第
680 號），被告於本院準備程序中就被訴事實為有罪之陳述，經
詢問當事人、辯護人之意見後，本院裁定改依簡式審判程序審理
，判決如下：
    主  文
呂卓春英犯行使偽造私文書罪，足以生損害於公眾及他人，處有
期徒刑肆月，如易科罰金，以新臺幣壹仟元折算壹日；又犯行使
偽造私文書罪，足以生損害於公眾及他人，處有期徒刑參月，如
易科罰金，以新台幣壹仟元折算壹日，如附表三所示數量之偽造
印章或印文均沒收。應執行有期徒刑伍月，如易科罰金，以新台
幣壹仟元折算壹日，如附表三所示數量之偽造印章或印文均沒收
。緩刑貳年，並應向公庫支付新臺幣伍萬元。
    事實及理由
一、按本件被告呂卓春英所犯係死刑、無期徒刑、最輕本刑為3
    年以上有期徒刑以外之罪，其於本院準備程序中就被訴事實
    均為有罪之陳述，經本院告知簡式審判程序之旨，並聽取被
    告、辯護人及公訴人之意見後，認無不得或不宜改依簡式審
    判程序進行之處，爰依刑事訴訟法第273 條之1 第1 項，裁
    定本件改依簡式審判程序審理，合先敘明。
二、本件犯罪事實及證據，除犯罪事實欄一所載之「臺北縣永和
    市」，因臺北縣改制為新北市之故，均應配合更改為「新北
    市永和區」，犯罪事實欄一所載之「附表」，皆應配合更改
    為「附表一」，第7 行之「竟基於行使偽造私文書之犯意」
    ，應補充為「竟基於偽造私文書後持以行使，以及明知為不
    實事項，而使公務員登載於職務上所掌公文書之接續犯意」
    ，第10行至第11行之「再自行偽填不實之日期、摘要、數量
    、單價及總價於收據上」，應補充為「再自98年3 月13日起
    至同年8 月31日止，在不詳地點自行偽填不實之日期、摘要
    、數量、單價及總價於免用統一發票收據上」，第19行至第
    20 行 之「竟再基於行使偽造私文書之犯意」，應補充為「
    竟再基於偽造私文書後持以行使之犯意」，第20行之「先委
    由不知情之刻印人員」，應補充為「先於98年8 、9 月間某
    日，前往新北市○○區○○路不詳刻印店，委由不知情刻印
    人員」，第29行之「向臺北縣永和市清潔隊書記陳維新提出
    而行使之」，應補充為「於98年10月2 日向新北市永和區清
    潔隊書記陳維新提出如附表二所示3 份偽造之申請書而行使
    之」，第30行至第34行之「嗣因臺北縣永和市公所主計處認
    呂卓春英之上開帳戶非商家帳戶，不合撥款規定，直接通知
    『米樂小吃店』前來領取支票，始東窗事發而循線查悉上情
    」，應補充為「嗣因新北市永和區公所主計處人員認呂卓春
    英之上開帳戶非商家帳戶，不合撥款規定，直接通知『米樂
    小吃店』負責人方啟豐前來領取支票，始查知上情，而呂卓
    春英復於98年10月21日，由不屬犯罪偵查機關之新北市永和
    區公所政風室人員陪同，前往法務部調查局臺北縣調查站，
    在該調查站人員未發覺犯罪之前，主動向該調查站人員供述
    犯行，提出前述偽造之商家及負責人印章共6 個供該調查站
    人員查扣，並接受後續偵審程序及裁判」，以及證據部分補
    充記載被告於本院準備程序及審理中之自白外，餘均引用如
    附件即檢察官起訴書之記載。
三、核被告所為，關於附表一所示行使偽造免用統一發票收據及
    使公務員將不實事項登載於永和區公所粘貼憑證用紙部分，
    係犯刑法第216 條、第210 條之行使偽造私文書罪及第214
    條之明知為不實事項，而使公務員登載於職務上所掌公文書
    罪。其偽造私文書之低度行為，應為行使偽造私文書之高度
    行為所吸收，不另論罪。而其行使偽造私文書之行為，與明
    知為不實事項，而使公務員登載於職務上所掌公文書行為間
    ，係一行為觸犯數罪名，應依刑法第55條想像競合犯之規定
    ，從一重之行使偽造私文書罪處斷。按數行為於同時同地或
    密切接近之時地實行，侵害同一之法益，各行為之獨立性極
    為薄弱，依一般社會健全觀念，在時間差距上，難以強行分
    開，在刑法評價上，以視為數個舉動之接續施行，合為包括
    之一行為予以評價，較為合理，則屬接續犯，而為包括之一
    罪，最高法院著有86年臺上字第3295號判例意旨可資參照。
    查被告於新北市政府環境保護局核定永和區公所辦理「終結
    狗便專案示範計畫」期間，多次於如附表一所示時日，以行
    使偽造免用統一發票收據之方式，向永和區公所請領款項，
    而於密集之時間及相同之地點反覆實行，且均侵害同一法益
    ，各行為之獨立性甚為薄弱，顯係基於單一之犯意接續為之
    ，依一般社會健全觀念，應視為數個舉動之接續實行，合為
    包括之一行為予以評價，屬接續犯而應論以一罪，以免認事
    用法背離常情並失之過苛。而關於被告行使如附表二所示偽
    造之3 份申請書部分，係犯刑法第216 條、第210 條之行使
    偽造私文書罪。其偽造私文書之低度行為，應為行使偽造私
    文書之高度行為所吸收，又偽造印章及印文，則為偽造私文
    書之部分行為，均不另論罪。被告利用不知情之刻印店人員
    偽刻如附表三所示之印章，應論以所犯之罪之間接正犯。查
    本件被告偽造如附表二所示3 份申請書，其填載之日期同為
    「98年10月2 日」（參99年度偵字第6338號卷第13頁、第18
    頁、第23頁），被告供稱其偽造該3 份申請書後，一次遞給
    永和市公所作為98年6 至8 月間款項之請領等語，尚與卷附
    上開3 份申請書上之註記日期無顯然之違背，應足採信。是
    其一次行使如附表二所示偽造之申請書3 份，係一行為觸犯
    數罪名，應依刑法第55條之規定，從一重論以行使偽造私文
    書罪。而被告所犯兩次行使偽造私文書罪（即行使如附表一
    所示偽造免用統一發票收據及如附表二所示行使偽造申請書
    ），犯意各別，行為互殊，顯係基於不同之犯意而為之，自
    應予分論併罰。又查被告於犯罪後即由永和區公所政風室人
    員陪同至法務部調查局臺北縣調查站，在該調查站人員未發
    覺犯罪之前，主動向該調查站人員供述犯行，提出前述偽造
    之商家及負責人印章共6 個由該調查站人員查扣，並接受後
    續偵審程序及裁判之情，有法務部調查局臺北縣調查站扣押
    筆錄及被告於98年10月21日提出予該調查站人員之自首書各
    1 份可佐（參99年度偵字第6338號卷第11頁、第202 至203
    頁），足徵被告於犯罪後並未逃避後續偵審程序，且於偵查
    機關發覺犯罪之前，即已自承為犯罪行為人，依刑法第62條
    前段規定，得就所犯之罪予以減輕其刑。
四、爰審酌被告身為新北市永和區永元里之里長，於辦理該里經
    核定之專案事項時，本應依實際款項支出之情況，逐一、如
    實取得單據並依法請領款項，方符法制，不致損及他人或上
    級機關對於核撥公務款項或登載公務文件之正確性，而其僅
    因貪圖一時之便，自行偽造本件免用統一發票收據及申請書
    等私文書，並均提出予永和區公所人員而行使之，所為實有
    違法失當之處，然被告於偵查及本院審理時均坦承犯行，態
    度尚佳，兼衡其犯罪動機、目的、手段，以及所為並未涉及
    貪污犯行（所涉貪污部分已由臺灣板橋地方法院檢察署檢察
    官以99年度偵續字第680 號為不起訴處分）等一切情狀，分
    別量處如主文所示之宣告刑，再定應執行之刑，併諭知易科
    罰金之折算標準，以資處罰。扣案如附表三所示數量之印章
    、印文，為被告偽造如附表二所示申請書所用之物，以及其
    於前述申請書上偽造之印文，不問屬於被告與否，均應依刑
    法第219 條之規定宣告沒收。而被告偽造如附表一所示之免
    用統一發票收據24份及如附表二所示申請書3 份，皆由被告
    行使提出予永和區公所，已非屬被告所有之物，且該等偽造
    之文件本身非違禁物或須義務沒收之物，均不予宣告沒收。
    又扣案之現金新台幣（下同）26,800元，經核並無證據可認
    係被告本件犯罪所得或所用之物，亦非違禁物或須義務沒收
    之物，同不予宣告沒收，附為說明。
五、被告本件以前未曾因故意犯罪受有期徒刑以上刑之宣告，有
    臺灣高等法院被告前案紀錄表1 份在卷可參，其因一時失慮
    ，致罹刑典，於案發後已坦承犯行，堪認已知悔悟，本院認
    其經此偵審程序及論罪科刑之教訓，當知所警惕，信無再犯
    之虞，所宣告之刑以暫不執行為適當，爰予宣告緩刑2 年，
    並命被告向公庫支付新臺幣5 萬元（此部分得為民事強制執
    行名義），以啟自新。
六、依刑事訴訟法第273 條之1 第1 項、第284 條之1 、第299
    條第1 項前段、第310 條之2 、第454 條第2 項，第210 條
    、第214 條、第216 條、第219 條、第55條、第51條第5 款
    、第41條第1 項前段、第62條前段、第74條第1 項第1 款、
    第2 項第4 款，刑法施行法第1 條之1 ，判決如主文。
本案經檢察官黃怡華到庭執行職務。
中    華    民    國   100    年    4     月    15    日
                  刑事第二十一庭  法  官  李俊彥
以上正本證明與原本無異。
如不服本判決應於收受送達後10日內向本院提出上訴書狀，並應
敘述具體理由；其未敘述上訴理由者，應於上訴期間屆滿後20日
內向本院補提理由書（均須按他造當事人之人數附繕本）「切勿
逕送上級法院」
                                  書記官  林文達
中    華    民    國   100    年    4     月    15    日
附錄本案論罪科刑法條全文
刑法第210條
偽造、變造私文書，足以生損害於公眾或他人者，處 5 年以下
有期徒刑。
刑法第214條
明知為不實之事項，而使公務員登載於職務上所掌之公文書，足
以生損害於公眾或他人者，處 3 年以下有期徒刑、拘役或 5 百
元以下罰金。
刑法第216條
行使第 210 條至第 215 條之文書者，依偽造、變造文書或登載
不實事項或使登載不實事項之規定處斷。
附表一：（即被告偽造免用統一發票收據部分）
┌──┬──────┬──────┬────┬───┬───┬───┐
│編號│商 家 名 稱 │免用統一發票│ 品 名  │數量（│單價（│總價（│
│    │            │收據簽發時間│        │個）  │元）  │元）  │
├──┼──────┼──────┼────┼───┼───┼───┤
│ 1  │紅木屋西點麵│98年3月13日 │西點餐盒│100   │60    │6,000 │
├──┤包坊        ├──────┼────┼───┼───┼───┤
│ 2  │            │98年3月18日 │西點餐盒│100   │60    │6,000 │
├──┼──────┼──────┼────┼───┼───┼───┤
│ 3  │御膳房食品行│98年3月23日 │西點餐盒│100   │60    │6,000 │
├──┤            ├──────┼────┼───┼───┼───┤
│ 4  │            │98年3月30日 │西點餐盒│100   │60    │6,000 │
├──┼──────┼──────┼────┼───┼───┼───┤
│ 5  │頂好美而美  │98年4月3日  │早點飲料│100   │60    │6,000 │
├──┤            ├──────┼────┼───┼───┼───┤
│ 6  │            │98年4月7日  │早點飲料│100   │60    │6,000 │
├──┤            ├──────┼────┼───┼───┼───┤
│ 7  │            │98年4月12日 │早點飲料│100   │60    │6,000 │
├──┤            ├──────┼────┼───┼───┼───┤
│ 8  │            │98年4月24日 │早點飲料│100   │60    │6,000 │
├──┤            ├──────┼────┼───┼───┼───┤
│ 9  │            │98年5月7日  │早點飲料│100   │60    │6,000 │
├──┼──────┼──────┼────┼───┼───┼───┤
│ 10 │金仙小吃店  │98年5月14日 │便當    │100   │60    │6,000 │
├──┼──────┼──────┼────┼───┼───┼───┤
│ 11 │頂好美而美  │98年5月21日 │早點飲料│100   │60    │6,000 │
├──┼──────┼──────┼────┼───┼───┼───┤
│ 12 │金仙小吃店  │98年5月28日 │便當    │100   │60    │6,000 │
├──┼──────┼──────┼────┼───┼───┼───┤
│ 13 │大家燒腊便當│98年6月8日  │餐盒    │100   │60    │6,000 │
├──┤            ├──────┼────┼───┼───┼───┤
│ 14 │            │98年6月15日 │餐盒    │100   │60    │6,000 │
├──┤            ├──────┼────┼───┼───┼───┤
│ 15 │            │98年6月22日 │餐盒    │100   │60    │6,000 │
├──┤            ├──────┼────┼───┼───┼───┤
│ 16 │            │98年6月28日 │餐盒    │100   │60    │6,000 │
├──┼──────┼──────┼────┼───┼───┼───┤
│ 17 │米樂小吃店  │98年7月8日  │餐盒    │100   │60    │6,000 │
├──┤            ├──────┼────┼───┼───┼───┤
│ 18 │            │98年7月15日 │餐盒    │100   │60    │6,000 │
├──┤            ├──────┼────┼───┼───┼───┤
│ 19 │            │98年7月22日 │餐盒    │100   │60    │6,000 │
├──┤            ├──────┼────┼───┼───┼───┤
│ 20 │            │98年7月31日 │餐盒    │100   │60    │6,000 │
├──┼──────┼──────┼────┼───┼───┼───┤
│ 21 │頂好美而美  │98年8月6日  │早點飲料│100   │60    │6,000 │
├──┤            ├──────┼────┼───┼───┼───┤
│ 22 │            │98年8月12日 │早點飲料│100   │60    │6,000 │
├──┤            ├──────┼────┼───┼───┼───┤
│ 23 │            │98年8月21日 │早點飲料│100   │60    │6,000 │
├──┤            ├──────┼────┼───┼───┼───┤
│ 24 │            │98年8月31日 │早點飲料│100   │60    │6,000 │
└──┴──────┴──────┴────┴───┴───┴───┘
附表二：（即被告偽造申請准於核銷經費開立支票時免於註記「
        禁止背書轉讓」字樣申請書部分）
┌──┬────────────┬────────────┐
│編號│被告於申請書上偽造之商家│簽立及提出申請書日期    │
│    │或負責人名義之印文及數量│                        │
├──┼────────────┼────────────┤
│ 1  │「大家燒腊便當」及「李國│98年10月2日。           │
│    │新」名義之印文各1 枚。  │                        │
├──┼────────────┼────────────┤
│ 2  │「米樂小吃店」及「方啟豐│同上。                  │
│    │」名義之印文各1 枚。    │                        │
├──┼────────────┼────────────┤
│ 3  │「頂好美而美」及「洪麗金│同上。                  │
│    │」名義之印文各1 枚。    │                        │
└──┴────────────┴────────────┘
附表三：（應沒收之印章或印文）
┌────────┬───────┬────────┐
│印章或印文名稱  │數量（個或枚）│    備    註    │
├────────┼───────┼────────┤
│「大家燒腊便當」│壹個。        │本院卷第7 頁臺灣│
│印章。          │              │板橋地方法院檢察│
│                │              │署扣押物品清單編│
│                │              │號1所示之物。   │
├────────┼───────┼────────┤
│「李國新」印章。│同上。        │上開扣押物品清單│
│                │              │編號2所示之物。 │
├────────┼───────┼────────┤
│「頂好美而美」印│同上。        │上開扣押物品清單│
│章。            │              │編號3所示之物。 │
├────────┼───────┼────────┤
│「洪麗金」印章。│同上。        │上開扣押物品清單│
│                │              │編號4所示之物。 │
├────────┼───────┼────────┤
│「米樂小吃店」印│同上。        │上開扣押物品清單│
│章。            │              │編號5所示之物。 │
├────────┼───────┼────────┤
│「方啟豐」印章。│同上。        │上開扣押物品清單│
│                │              │編號6所示之物。 │
├────────┼───────┼────────┤
│被告於附表二編號│各壹枚。      │左列申請書未扣案│
│1 所示申請書申請│              │。              │
│人欄偽造之「大家│              │                │
│燒腊便當」及「李│              │                │
│國新」印文。    │              │                │
├────────┼───────┼────────┤
│被告於附表二編號│同上。        │同上。          │
│2 所示申請書申請│              │                │
│人欄偽造之「米樂│              │                │
│小吃店」及「方啟│              │                │
│豐」印文。      │              │                │
├────────┼───────┼────────┤
│被告於附表二編號│同上。        │同上。          │
│3 所示申請書申請│              │                │
│人欄偽造之「頂好│              │                │
│美而美」及「洪麗│              │                │
│金」印文。      │              │                │
└────────┴───────┴────────┘